【裁判字號】    92,上易,743
【裁判日期】    921014
【裁判案由】    詐欺
【裁判全文】
臺灣高等法院台南分院刑事判決          九十二年度上易字第七四三號        Ｇ
      上  訴  人  台灣台南地方法院檢察署檢察官
      被      告  乙  ○  ○
右上訴人因被告詐欺案件，不服臺灣台南地方法院九十一年度易字第一七一六號中華
民國九十二年七月四日第一審判決（起訴案號：臺灣台南地方法院檢察署九十一年度
偵字第七八一六號及移
判決如左：
      主      文
原判決撤銷。
乙○○意圖為自己不法之所有，以詐術使人將本人之物交付，累犯，處有期徒刑陸月
，如易科罰金，以參佰元折算壹日。
      事      實
一、乙○○於民國八十七年間，兩度因犯偽造文書等案件，先經本院判處有期徒刑十
    月確定，另經最高法院於八十八年九月二日判處有期徒刑一年二月確定，經定執
    行刑為有期徒刑一年十月確定，於九十年一月十五日假釋出獄，於九十年三月二
    十四日執行完畢，仍不知警惕，竟意圖為自己不法之所有，於民國九十一年七月
    一日上午十時許，在台南市○○路○段六八九巷口，向在台南市正義公園內擺設
    碰碰車，常遭受警方告發取締之李吳盛佯稱：「其與台南市高階警官黃督察關係
    良好，可代為疏通關節免再遭受警方告發取締」等情，致李吳盛陷於錯誤，誤信
    為真，而交付活動費新台幣（下同）六千元予乙○○處理。嗣後李吳盛仍遭警方
    告發取締，始查知乙○○並未去活動疏通，且其本身無此能力，始知受騙，乃向
    乙○○追回該款。
二、案經李吳盛訴由台南市警察局第六分局報請臺灣台南地方法院檢察署檢察官偵查
    起訴。
      理      由
一、右揭事實業據被告乙○○於警訊、原審法院及本院審理時坦承不諱，核與被害人
    李吳盛於警訊、偵查及原審法院審理時指訴之情節相符，並有被告親自書寫交付
    與被害人李吳盛，表示係黃姓督察電話之便條紙一張在卷可稽，而被告於警訊及
    原審法院審理時，對於扣案便條紙其上書寫0000-000-000黃，並交予李吳盛收執
    之事實供承不諱，被告自白與事實相符，事證明確，被告之犯行堪予認定。
二、核被告意圖為自己不法之所有，以詐術使人將本人之物交付，所為係犯刑法第三
    百三十九條第一項之詐欺取財罪。被告乙○○於民國八十七年間，兩度因犯偽造
    文書等案件，先經本院判處有期徒刑十月確定，另經最高法院於八十八年九月二
    日判處有期徒刑一年二月確定，經定執行刑為有期徒刑一年十月確定，於九十年
    一月十五日假釋出獄，於九十年三月二十四日執行完畢，有被告之全國前案紀錄
    表及刑案資料察著紀錄表各一紙在卷可稽，其於有期徒刑執行完畢後五年以內再
    犯本件有期徒刑之罪，為累犯，依法加重其刑。
三、原審因予論罪科刑，固非無見，惟查被告前所犯偽造文書罪刑，至九十年三月二
    十四日始執行完畢，原判決認已於八十九年十月三日執行完畢，自屬錯誤，又被
    告併案審理部分（九十二年度偵字第七五九號），未經起訴，又非起訴效力所及
    ，自不得審判，原判決認此併案部份不另為無罪之諭知，亦有不當（詳如後述）
    ，另被告有多次前科，不思警惕，隨意對一般辛苦生活之人假借警方取締權限，
    詐欺金錢，易使一般人對公務員產生誤解，雖事後坦承犯行，不過是事證明確，
    尚難執此遽認被告已有悔過之意，原審判處拘役五十日，實屬過輕，檢察官上訴
    意旨，指摘原判決量刑過輕，為有理由，原判決也有上開瑕疵，自應由本院將原
    判決撤銷改判，爰審酌被告假冒警察對外向人詐騙取財，嚴重影響政府威信，應
    從重量刑，惟警訊時即歸還所詐取之六千元於被害人李吳盛，犯罪所生之危害，
    及其犯罪之動機、目的、手段暨其配偶已死亡留有二位幼女待其撫養，有戶口謄
    本可稽，且於犯罪後偵審中坦白承認、態度良好等一切情狀，酌情量處如主文所
    示之刑，並諭知易科罰金之折算標準，以資懲儆。
四、移送併辦意旨另以：乙○○意圖為自己不法之所有，於民國九十一年十一月二十
    七日晚上八時許，在台南市○○路○段五五○之一六三號即甲○○所經營之「翔
    妮檳榔店」處，向甲○○諉稱：其係台灣台南地方法院檢察署之書記官「林慶文
    」，可幫甲○○介紹至台灣台南地方法院擔任工友，惟需給予書記官長新台幣六
    千元以為紅包，致甲○○因陷於錯誤而如數給付。因認被告並涉有刑法第三百三
    十九條第一項之詐欺罪嫌等情。
五、按犯罪事實應依證據認定之，無證據不得推定其犯罪事實；又不能證明被告犯罪
    ，應諭知無罪之判決，刑事訴訟法第一百五十四條、第三百零一條第一項分別定
    有明文。次按告訴人之告訴，係以使被告受刑事訴追為目的，是其陳述是否與事
    實相符，仍應調查其他證據以資審認，倘其陳述尚有瑕疵，在未究明以前，非可
    遽採為論罪科刑之根據（最高法院五十二年台上字第一三００號、六十一年台上
    字第三０九九號判例參照）。
六、訊之被告乙○○堅決否認於右揭時地向甲○○詐取六千元之情事，並辯稱：警訊
    筆錄製作時曾被甲○○打傷，而且被他灌酒，我在偵訊時有提出驗傷單為證等語
    。查被害人甲○○於檢察官偵查中及原審法院審理時四次傳喚均不到庭指訴，更
    不與被告對質，依上揭理由五之說明，自難以其在警訊時之陳述，遽認被告此部
    份亦涉有詐欺取財之犯行，此部份本應諭知無罪，惟公訴人認為此部份與上揭有
    罪部分有連續犯裁判上一罪之關係，而移送併辦，此部份既未經起訴，又無實際
    犯罪，無法與前開判刑部分發生連續犯之裁判上一罪關係，自非起訴效力所及，
    本院無從審判，應退由檢察官另行偵辦。
七、據上論斷，應依刑事訴訟法第三百六十九條第一項前段、第三百六十四條、第二
    百九十九條第一項前段，刑法第三百三十九條第一項、第四十七條、第四十一條
    第一項前段，罰金罰鍰提高標準條例第一條前段、第二條判決如主文。
本案經檢察官邱克斌到庭執行職務。
中    華    民    國      九十二      年      十      月      十四      日
                                  臺灣高等法院臺南分院刑事第六庭
                                      審判長法官  蔡    崇    義
                                            法官  董    武    全
                                            法官  宋    明    中
右正本證明與原本無異。
不得上訴。
                                      法院書記官  李    育    儒
中    華    民    國      九十二      年      十      月      十六      日
參考法條：
刑法第三百三十九條第一項：意圖為自己或第三人不法之所有，以詐術使人將本人或
                          第三人之物交付者，處五年以下有期徒刑、拘役或科或
                          併科一千元以下罰金。


司法院資訊處製作；財團法人民間司法改革基金會備份。
